臺灣高等法院臺中分院刑事裁定
110年度毒抗字第1234號
抗  告  人  
即  被  告  鍾水明



上列抗告人即被告因違反毒品危害防制條例案件，經檢察官聲請
觀察、勒戒（聲請案號：臺灣苗栗地方檢察署110年度聲觀字第3
58號、110年度毒偵字第799號），不服臺灣苗栗地方法院中華民
國110年9月1日裁定（110年度毒聲字第528號），提起抗告，本
院裁定如下：
    主  文
抗告駁回。
    理  由
一、本件抗告人即被告鍾水明（下簡稱抗告人）抗告意旨略以：
    抗告人因罹患肺腺癌3期，現正在衛生福利部苗栗醫院接受
    化療療程，經醫囑不適合中斷療程，懇請鈞院審酌上情，准
    予抗告人戒癮治療之機會等語。
二、按犯毒品危害防制條例第10條之罪者，檢察官應聲請法院裁
    定，令被告入勒戒處所觀察、勒戒，其期間不得逾2月。觀
    察、勒戒後，檢察官依據勒戒處所之陳報，認受觀察、勒戒
    人無繼續施用毒品傾向者，應即釋放，並為不起訴之處分；
    認受觀察、勒戒人有繼續施用毒品傾向者，檢察官應聲請法
    院裁定令入戒治處所強制戒治，其期間為6個月以上，至無
    繼續強制戒治之必要為止。但最長不得逾1年。依前項規定
    為觀察、勒戒或強制戒治執行完畢釋放後，3年後再犯第10
    條之罪者，適用前2項之規定，毒品危害防制條例第20條第1
    項、第2項前段、第3項分別定有明文。又前揭規定中所謂「
    3年後再犯」，經最高法院以109年度台上字第3826號判決認
    為：只要本次再犯（不論修正施行前、後）距最近一次觀察
    、勒戒或強制戒治執行完畢釋放，已逾3年者，即該當之，
    不因其間有無犯第10條之罪經起訴、判刑或執行而受影響，
    此為最高法院最近之一致見解。至檢察官對於「3年後再犯
    」施用毒品罪之行為人，究應採行附命完成戒癮治療之緩起
    訴處分，抑或向法院聲請觀察、勒戒之處遇措施，要屬檢察
    官之裁量權，倘檢察官係聲請法院裁定觀察、勒戒，法院就
    該聲請， 除認檢察官有違法或濫用其裁量權之情事得以撤
    銷外，僅得依法裁定被告送勒戒處所觀察、勒戒，尚無自行
    以附命完成戒癮治療之緩起訴處分等其他方式替代之權。
三、經查：
　㈠抗告人基於施用第二級毒品甲基安非他命之犯意，於民國（
    下同）110年3月3日18時31許，為警採尿起回溯96小時內某
    時，在不詳處所，以不詳方式，施用第二級毒品甲基安非他
    命1次。嗣於110年3月3日18時31分許，被告因另案經警通緝
    到案，員警發現其為強制檢驗尿液人口，經採集其尿液送驗
    ，結果呈安非他命及甲基安非他命陽性反應，有強制採驗尿
    液許可書、臺中市政府警察局烏日分局委託鑑驗尿液代號與
    真實姓名對照表、正修科技大學超微量研究科技中心110年3
    月29日報告編號：R00-0000-000號尿液檢驗報告附卷可憑，
    雖抗告人經傳未到，然依前揭證據足認定抗告人確有施用第
    二級毒品之犯行。
　㈡抗告人前因施用毒品案件，經臺灣苗栗地方法院以95年度毒
    聲字第379號裁定送強制戒治，於96年11月16日執行完畢，
    經臺灣苗栗地方檢察署檢察官以96年度戒毒偵字第39號為不
    起訴處分確定，有臺灣高等法院被告前案紀錄表1份附於本
    院卷可憑。是抗告人本案施用第二級毒品犯行之時點，距其
    上開強制戒治執行完畢已逾3年，本件檢察官斟酌個案具體
    情節，依毒品危害防制條例第20條第1項之規定，向法院聲
    請觀察、勒戒之處遇措施，即難謂有裁量逾越、裁量濫用、
    裁量怠惰或違反比例原則之明顯違失。原審因檢察官之聲請
    ，依據前揭法律規定，而為適法之裁定，自屬正當。
　㈢抗告人以其罹患癌症，希望能准予戒癮治療等語，提起本件
    抗告，其意無非係指摘檢察官未給予戒癮治療之機會，請求
    免予執行觀察、勒戒。惟按毒品危害防制條例第24條第1項
    有關毒品戒癮治療方式，係採行「觀察、勒戒」與「緩起訴
    之戒癮治療」並行之雙軌模式（最高法院108年度台非字第2
    8號裁定意旨、107年度台上字第4215號判決意旨參照)，並
    無「緩起訴之戒癮治療」應優先於「觀察、勒戒」的強制規
    定，故檢察官自得按照個案情形，依法裁量決定採行何者為
    宜。又毒品戒癮治療實施辦法及完成治療認定標準第6條第1
    項，亦僅就檢察官為戒癮治療之緩起訴處分前，應得被告同
    意一事予以規定，而未規定檢察官於向法院對被告為觀察、
    勒戒聲請前，亦應得被告之同意。是緩起訴之戒癮治療屬法
    律賦予檢察官偵查裁量結果之作為，不得認為係施用毒品者
    所享有之權利，檢察官亦無於聲請書中說明不命被告接受戒
    癮治療理由之義務。而立法者既賦予檢察官選擇上述雙軌制
    度之權限，則檢察官之職權行使，法院原則上應予尊重，僅
    就檢察官之判斷有違背法令、事實認定有誤或其他裁量重大
    明顯瑕疵等事項，予以有限之低密度審查（最高法院103年
    度台上字第2464號判決意旨參照）。基此，檢察官是否適用
    上開規定對被告為附命完成戒癮之緩起訴處分，屬立法者給
    予檢察官之職權，檢察官自得本於上開規定及立法目的，針
    對個案予以斟酌採擇，其裁量結果如認適於為緩起訴處分者
    ，固須於緩起訴處分中說明其判斷之依據，惟其如認為應向
    法院聲請觀察、勒戒者，無需徵詢被告同意，亦無需贅語交
    代不適於為緩起訴處分之理由，且法院原則上應予尊重，僅
    就其認定事實有誤、違背法令，或其裁量有重大明顯瑕疵等
    為審查，此裁量權之行使苟無濫用或不當情形，自不得任意
    指為違法。本件檢察官審酌抗告人之犯罪情節、曾受強制戒
    治等全案事證後，認以向法院聲請觀察、勒戒始能達成戒斷
    之目的，依毒品危害防制條例第20條第1項之規定向法院聲
    請裁定觀察、勒戒，未對抗告人為附命完成戒癮治療之緩起
    訴處分諭知，此乃屬檢察官適法職權的行使，其程序並無不
    合，難謂其判斷有違背法令、事實認定有誤或其他裁量重大
    明顯瑕疵等情事，原審法院自應予以尊重。又本案既已經檢
    察官依法審酌後認不宜為緩起訴之處分，而依毒品危害防制
    條例第20條第1項之規定向法院提出裁定觀察、勒戒之聲請
    ，則法院應就檢察官聲請觀察、勒戒之內容審酌有無理由而
    為裁定，法院並無諭知得否為替代療法戒癮治療之權限，是
    抗告人之主張，於法尚有未合，自難遽予准許。
　㈣抗告人雖以其罹患重病等情，提起本件抗告，其情雖屬可憫
    ，然此情由並非屬本案裁定送觀察、勒戒所應考量之事由，
    而無可審酌，原審法院准許檢察官之聲請，依法裁定抗告人
    令入勒戒處所觀察、勒戒，經核於法並無違誤。抗告意旨徒
    以前揭情詞請求撤銷原裁定，尚非可採，本件抗告並無理由
    ， 應予駁回。
四、據上論斷，依刑事訴訟法第412條，裁定如主文。　
中　　華　　民　　國　　110 　年　　10　　月　　20　　日
            刑事第三庭  審判長法　官　楊  真  明
                              法　官　楊  欣  怡
                              法　官　邱  顯  祥     
以上正本證明與原本無異。
不得再抗告。                      
                              書記官  陳  緯  宇
　　　　　　　　　　　　　　　 
中　　華　　民　　國　　110 　年　　10　　月　　20　　日